【裁判字號】    98,上易,200
【裁判日期】    980526
【裁判案由】    賭博
【裁判全文】
臺灣高等法院臺南分院刑事判決         98年度上易字第200號
上  訴  人
即  被  告  甲○○
選任辯護人  楊瓊雅律師
上列上訴人因賭博案件，不服臺灣嘉義地方法院97年度易字第75
8 號中華民國98年1 月21日第一審判決（起訴案號：臺灣嘉義地
方法院檢察署97年度偵字第7636號），提起上訴，本院判決如下
：
    主  文
原判決撤銷。
甲○○犯圖利聚眾賭博罪，共罪，各處有期徒刑肆月。應執行
有期徒刑捌月。緩刑貳年。
    事  實
一、甲○○係嘉義縣中埔信鴿聯合會（下稱聯合會）會長，竟意
    圖營利，基於供給賭博場所及聚眾賭博之犯意，分別於民國
    97年2 月至4 月、同年5 月至7 月、及同年9 月至10月間，
    以舉辦春季、夏季、及秋季賽鴿方式，提供址設嘉義縣中埔
    鄉○○村○○路○ 段105 號之6 聯合會會址作為賭博場所，
    聚集不特定多數之鴿友賭博。其春季、夏季、及秋季賽鴿賭
    博方式均係以在每隻賽鴿先掛腳環、檢驗鴿子、參與資格賽
    3 場及正規賽5 場，所有比賽成績累積為總成績，每隻賽鴿
    掛腳環時須先繳新臺幣（下同）2,400 元，再依該賽鴿參與
    之插組及組別依偶然之成績比例取得賭金，決定財物得失。
    比賽有單隻、雙隻、參隻、肆隻、伍隻等插組，單隻插組賭
    注金額為1,000 元至5,000 元，雙隻、參隻、肆隻、伍隻賭
    注金額為2,000 元至3,00 0元。賭金則先匯入嘉義縣中埔鄉
    農會帳號「000-000-00000 00-0」甲○○帳戶及帳號「000-
    000-00000000」不知情之林志翰帳戶內，甲○○再將賭金提
    領至鴿友公證之儲金簿內，比賽結束後視賽鴿飛回其鴿舍之
    時間決定名次，由甲○○抽取百分之3 佣金以營利，再依名
    次將賭金發放給得名次之鴿友。
二、案經嘉義縣警察局移送臺灣嘉義地方法院檢察署檢察官偵查
    起訴。
    理  由
一、上揭犯罪事實，業據被告坦承不諱，復有中埔信鴿聯合會20
    08秋季海上競翔公告影本1份、繳款通知影本3份、嘉義縣中
    埔鄉農會帳號「000-000-0000000-0 」甲○○帳戶及帳號「
    000-000-00000000」林志翰帳戶之客戶往來交易明細表各1
    份、匯款單據38紙、採證照片2 張在卷可稽，足認被告自白
    與事實相符，本件事證明確，被告犯行堪予認定，應依法論
    科。
二、被告甲○○提供址設嘉義縣中埔鄉○○村○○路○ 段105 號
    之6 嘉義縣中埔信鴿聯合會會址，舉辦春季、夏季及秋季賽
    鴿，每隻賽鴿掛腳環時須先繳2,400 元，再依該賽鴿參與之
    插組及組別依偶然之成績比例取得賭金，比賽結束後視賽鴿
    飛回其鴿舍之時間決定名次，由被告甲○○抽取百分之3 佣
    金以營利，再依名次將賭金發放給得名次之鴿友，以此聚集
    不特定多數之鴿友賭博，所為係犯刑法第268 條前段之意圖
    營利供給賭博場所罪，及同條後段之意圖營利聚眾賭博罪。
    被告以1 行為而同時觸犯上開2 罪名，為想像競合犯，應從
    一行為較重之意圖營利聚眾賭博罪處斷。被告舉辦春季、夏
    季、及秋季共3 季賽鴿賭博，時間分別為97年2 月至4 月、
    同年5 月至7 月、同年9 月至10月，每季相隔1 至2 個月，
    時間並不緊密，應認其犯意個別，行為互殊，應分論併罰。
    檢察官起訴書雖認被告舉辦之賽鴿賭博，具有反覆、延續實
    行之特徵，從而在行為概念上，應評價認係包括一罪之集合
    犯，然按集合犯係依一般社會通念，特定犯罪行為具有反覆
    實施之特性，立法者於制定刑罰法律之初，亦已認知該種行
    為類型之反覆性，而有意藉由法條中客觀構成要件之行為要
    素，涵括上開具有反覆實施特性之數個犯罪行為，仍僅接受
    一次刑法之評價為已足。惟實務運作上，仍應注意並非其所
    有反覆實行之行為，皆一律認為包括一罪，而須從行為人之
    主觀犯意，自始係基於概括性，行為之時、空上具有密切關
    係，且依社會通念認屬包括之一罪為合理適當者，始足當之
    。查被告所經營聯合會，1 年僅舉辦春季、夏季、及秋季賽
    鴿，其間間隔1 個多月時間，難認上開聚眾賭博行為在時、
    空上具有密切關係，與集合犯之性質不同，是檢察官起訴書
    認被告上開3 次行為應依集合犯之法理，論以包括之一罪，
    尚有未洽，此部分並據蒞庭檢察官於原審當庭就被告上開3
    次犯行請求應分論併罰（見原審卷第9 頁），併此敘明。又
    被告另辯稱秋季賽部分，因在比賽前已遭警方調查，故未舉
    辦，收取之賭金也發還予參賽人，應屬未遂階段云云。經查
    ，被告甲○○於原審審理時，已坦承共舉辦春季、夏季及秋
    季比賽之犯行，並未辯解秋季賽未舉辦完成，且於本院審理
    時供稱無法提出證據證明確已將賭金發還參賽之鴿友，其於
    本院審理時翻異前供，辯稱秋季賽未舉辦而未遂，顯係事後
    卸責之詞，不足採信。
三、原判決以被告甲○○賭博犯行明確，予以論罪科刑，固非無
    見。惟查，被告甲○○係提供址設嘉義縣中埔鄉○○村○○
    路○ 段105 號之6 嘉義縣中埔信鴿聯合會會址，舉辦春季、
    夏季及秋季賽鴿，每隻賽鴿掛腳環時須先繳2,400 元，再依
    該賽鴿參與之插組及組別依偶然之成績比例取得賭金，比賽
    結束後視賽鴿飛回其鴿舍之時間決定名次，由被告甲○○抽
    取百分之3 佣金以營利，再依名次將賭金發放給得名次之鴿
    友，以此聚集不特定多數之鴿友賭博，並無證據證明被告甲
    ○○有與鴿友對賭之行為，被告甲○○亦堅決否認有與鴿友
    對賭之行為，故其所為尚與刑法第266 條第1 項之普通賭博
    罪有間。原判決認被告另成立該條項之普通賭博罪，而與其
    另外所犯刑法第268 條前段之意圖營利供給賭博場所罪，及
    同條後段之意圖營利聚眾賭博罪，為想像競合關係，應從一
    行為較重之意圖營利聚眾賭博罪處斷，顯有未當。被告甲○
    ○上訴意旨指摘原判決量刑過重，雖無理由，惟原判決既有
    上開可議之處，自應由本院予以撤銷改判之。
四、爰審酌被告藉主持賽鴿活動之機會，經營賭博抽佣牟利，心
    態實有可議，使簽賭者輕者玩物喪志，重者傾家蕩產，行為
    所生之危害性非輕；各季比賽簽賭金額數目、及規模不大；
    犯後坦承犯行，態度良好；未曾因犯罪而受有期徒刑之宣告
    ，素行尚可，及其犯罪動機、手段等一切情狀，各罪均分別
    量處有期徒刑四月，並定其應執行之刑為有期徒刑八月。又
    查被告前未曾受有期徒刑以上刑之宣告，有臺灣高等法院被
    告前案紀錄表附卷可稽，其因一時失慮，致犯本罪，且犯後
    坦承犯行，且其於98年5 月19日捐款嘉義縣中埔鄉社口國小
    150,000 元，供作貧困學童營養午餐之費用，有收據乙紙附
    卷可稽，對社會奉獻心力，足認已深知悔悟，本院認其經此
    次科刑教訓後，當益知警惕，應無再犯之虞，因認其所受宣
    告之刑，以暫不執行為適當，爰併予宣告緩刑2 年，以勵來
    茲，而啟自新。
據上論結，應依刑事訴訟法第369 條第1 項前段、第364 條、第
299 條第1 項前段，刑法第268 條、第55條、第51條第5 款、第
74條第1項第1款，刑法施行法第1條之1第1項、第2項前段，判決
如主文。
本案經檢察官曾銘芳到庭執行職務。
中    華    民    國    98    年    5     月    26    日
                  刑事第六庭    審判長法  官  董武全
                                      法  官  沈揚仁
                                      法  官  曾文欣
以上正本證明與原本無異。
不得上訴。
                                      書記官  馬愛君
中    華    民    國    98    年    5     月    26    日
附錄本判決論罪科刑法條：
刑法第268條
意圖營利，供給賭博場所或聚眾賭博者，處3年以下有期徒刑，
得併科3000元以下罰金。


司法院資訊處製作；財團法人民間司法改革基金會備份。
